【裁判字號】    94,訴,261
【裁判日期】    950308
【裁判案由】    違反槍砲彈藥刀械管制條例
【裁判全文】
臺灣臺南地方法院刑事判決               94年度訴字第261號
    公  訴  人  臺灣臺南地方法院檢察署檢察官
    被      告  甲○○
    選任辯護人  莊進祥律師
上列被告因違反槍砲彈藥刀械管制條例案件，經檢察官提起公訴
（93年度偵字第11639號、第11661號、第11802號、第12057號、
第12925號、第12919號、第12928號、第12933號、第12934號、
94年度偵字第642號、第988號、第1074號、第1251號、第1520號
、第2429號、第2599號、第2752號）及以同一事實移送併案審理
（94年度偵字第2757號），本院判決如下：
    主  文
甲○○未經許可，販賣可發射子彈具有殺傷力之改造手槍，處有
期徒刑陸年，併科罰金新臺幣貳拾捌萬元，罰金如易服勞役，以
罰金總額與陸個月之日數比例折算。扣案仿ＢＥＲＥＴＴＡ廠八
四型半自動手槍之改造手槍壹枝（含彈匣壹個、槍枝管制編號為
：0000000000號）、土製子彈共伍顆（具直徑捌ＭＭ
之土造金屬彈頭）均沒收。
    事  實
一、甲○○（綽號為：「小豆」）因聽聞丁○○（原名黃永漢，
    綽號為：「阿漢」，由本院於九十五年三月八日判決）有意
    購買具殺傷力之改造槍枝、子彈，竟基於販賣改造槍枝、子
    彈之故意，先於民國（下同）九十三年二月間某日，在高雄
    市旗津區○○○路旁某處，以新臺幣（下同）五萬元之價格
    ，向乙○○（綽號為：「厝鳥」，現由本院審理中）購得具
    殺傷力之改造手槍一枝（含彈匣一個、槍枝管制編號為：0
    000000000號）及子彈七顆（均具直徑八ＭＭ之土
    造金屬彈頭；原來乙○○販賣予甲○○、甲○○販賣予丁○○均為二十顆子彈，因其中十三顆子彈，業經丁○○於九十
    三年四月份試射完畢，且有五顆試射結果為啞彈，丁○○並
    均於試射後丟棄，故未扣案，詳如後【、不另為無罪之諭
    知部分】所述；又扣案七顆子彈中，經採樣二顆鑑定試射，
    僅賸不具殺傷力之彈頭、彈殼各二顆，現餘具殺傷力之子彈
    五顆）而予以持有。而甲○○於購得上開改造手槍一枝、子
    彈七顆後，旋約丁○○至高雄市○○路與青年路口某涼水攤
    處，再以八萬元之價格，將上開改造手槍一枝及子彈七顆轉
    賣予丁○○持有。嗣因警方循線於九十三年十二月二十一日
    、同年十二月二十八日陸續查獲乙○○、甲○○販賣上開改
    造手槍、子彈之事實；而丁○○獲悉後，亦於同年十二月二
    十九日凌晨三時許，主動將上開槍、彈併攜至警局投案，而
    查悉上情。
二、案經內政部警政署刑事警察局移送及高雄市政府警察局鼓山
    分局報請臺灣臺南地方法院檢察署檢察官偵查起訴。
    理  由
壹、程序部分：
一、按案件由犯罪地或被告之住所、居所或所在地之法院管轄；
    又一人犯數罪者、數人共犯一罪或數罪者、數人同時在同一
    處所各別犯罪者，為相牽連之案件，刑事訴訟法第五條、第
    七條分別定有明文。本件同案被告乙○○起訴時之所在地既
    為臺南市，本院即有管轄權，而被告甲○○因此依同法第七
    條第三款之規定，亦得由本院管轄，先予敘明。
貳、實體部分：
一、訊據被告甲○○固不否認其有於九十三年二月間某日，在高
    雄市旗津區○○○路旁，收受由被告乙○○所交付之上開改
    造手槍一枝、土造子彈七顆而予以持有，其後並在高雄市○○路及青年路口，交付上開扣案槍、彈予同案被告丁○○持
    有等情，惟矢口否認其有販賣上開扣案槍、彈予同案被告丁○○之事實，並辯稱：我沒有販賣扣案改造槍、彈給丁○○
    云云。被告辯護人並為被告辯護稱：本件係乙○○以四萬元
    價格，販售扣案改造槍、彈予丁○○，被告甲○○僅代替雙
    方轉交扣案槍、彈及價金四萬元而已，被告甲○○並未獲有
    任何利益及報酬，被告亦無販售改造槍、彈之行為，況且
    本件係由丁○○委託被告向乙○○購買扣案槍、彈，而非由
    乙○○委託被告甲○○出售扣案槍、彈給丁○○。因此，被
    告應涉嫌持有改造槍、彈罪嫌，非販賣改造槍、彈罪嫌，又
    被告應有槍砲彈藥刀械管制條例第十八條減輕其刑規定之適
    用等語。
二、經查：
    （一）、扣案之改造手槍一枝（含彈匣一個、槍枝管制編號
            為：0000000000號）及子彈共七顆，經
            送內政部警政署刑事警察局鑑定結果為：送鑑改造
            手槍一枝，認係由仿ＢＥＲＥＴＴＡ廠八四型半自
            動手槍製造之玩具手槍換裝土造金屬槍管而製成之
            改造手槍，機械性能良好，可擊發適用子彈，均認
            具殺傷力；送鑑之子彈七顆，認均係土製子彈，均
            具直徑八ＭＭ之土造金屬彈頭，經採樣二顆試射，
            均可擊發，認均具殺傷力，此有該局九十四年一月
            四日刑鑑字第○九三○二六一六一九號槍彈鑑定書
            一份暨槍、彈照片共五幀附卷足稽。此外，復有搜
            索扣押筆錄、扣押物品目錄表各一紙、扣押物品暨
            現場照片共四幀在卷可考，故前開扣案改造手槍一
            枝及土製子彈共七顆，均具有殺傷力，已無疑義。
            而上開扣案槍、彈，係由同案被告乙○○所販出，
            並由乙○○先交付予被告甲○○，再由被告甲○○
            交付給丁○○等情，為被告甲○○所不爭執（被告
            甲○○係否認販賣扣案槍、彈予丁○○牟利之事實
            ），且此亦核與證人乙○○、丁○○於本院審理時
            結證上開扣案槍、彈前後經手過程之情節相同（見
            本院九十五年一月二十二日審判筆錄），而可認定
            。
    （二）、按被告以外之人於檢察事務官、司法警察官或司法
            警察調查中所為之陳述，與審判中不符時，其先前
            之陳述具有較可信之特別情況，且為證明犯罪事實
            存否所必要者，得為證據，刑事訴訟法第一百五十
            九條之二定有明文。本件被告辯護人爭執證人黃嘉
            星、乙○○於警詢時之證詞無證據能力，本院認定
            如下：
            １、證人丁○○於警訊時之證詞，與其於本院審理
                時具結所為之證詞內容不符，本院以其於本院
                審理時所為之證言，顯為事後迴護被告甲○○
                之詞，而認其於警詢中所為之證詞，與其於偵
                查時具結之證詞內容大致相當，且具較可信之
                特別情況，又其與被告間並無深仇大恨，自無
                虛造損人不利己事實，構陷被告甲○○入罪之
                理，故認證人丁○○於警訊時之證詞，因符合
                刑事訴訟法第一百五十九條之二之規定，故有
                證據能力。
            ２、證人乙○○於警詢時之證詞，因與其於本院審
                理時具結所為之證詞內容不相符合，本院逕採
                其於本院審理時所為之證言，故不再贅論其於
                警詢時證詞之證據能力。
    （三）、又被告甲○○係以八萬元之價格，將上開扣案槍、
            彈賣予丁○○之事實，業經證人（即同案被告）黃
            嘉星於偵查中具結證稱：我約於九十三年一月間，
            與被告甲○○、乙○○一起喝酒時，因聽到乙○○
            說他有槍，直到同年二月中旬，我才決定要買槍，
            故拜託被告甲○○幫我向乙○○聯絡，我買了一枝
            槍、二十顆子彈（即上開扣案槍、彈），並於同年
            二月間某日，在高雄市○○路與青年路茶水店（即
            涼水攤），由甲○○親手交槍、彈給我，我隔天交
            （價金）八萬元給甲○○，我們交錢與交槍都在同
            一個地點等語（見偵查卷第三至五頁）詳確。核與
            其於警詢時所證述：我於九十三年二月間某日深夜
            ，在高雄市○○路與青年路口的一間涼水攤，曾向
            甲○○提起要他向乙○○代為購買槍、彈，甲○○
            告訴我，他要幫我問看看，隔了三、四天後，林豐
            榮打電話給我告訴我說有消息了，叫我下去高雄一
            趟，當時我人在雲林，接獲甲○○的通知後，立即
            由雲林開車到高雄市，並約在上開（高雄市○○路
            與青年路口之）涼水攤見面，我與甲○○在涼水攤
            見面時候約凌晨二時許，當時甲○○就交給我（扣
            案）改造手槍一枝（含彈匣一個）及子彈二十顆。
            我係以八萬元價格購得上開槍、彈，並於交槍隔日
            下午約六時許，在高雄市○○路與青年路口的一家
            銀行提領八萬元後，拿到我們約見面的涼水攤處，
            親手交錢給被告甲○○。甲○○係先將槍、彈親手
            交付給我的等語（見南市警刑偵字第○九四一九○○○五二號警卷第一至八頁）情節大致相當。本院
            衡諸證人丁○○乃實際與被告甲○○交付扣案槍、
            彈及價金之人，故除被告甲○○之外，僅有證人黃
            嘉星係最能瞭解其與被告甲○○之間，究竟如何交
            付扣案槍、彈、如何給付價金及其實際所付價款多
            少等情形之人，且其僅從被告甲○○處買得改造槍
            枝、子彈計一次，又與被告並無故怨仇隙，本來即
            無故意提高自己給付之價金數額，故意構陷被告之
            理，況向甲○○購買扣案槍、彈之時間，與其攜槍
            、彈投案，接受警詢或偵訊之時間並非相隔甚久，
            故其於警詢時或偵查中，自應對於自己向甲○○購
            買扣案槍、彈之價格及大致經過情形記憶猶新，所
            證應屬可採。而由其於警詢時及偵查中證述之情節
            以觀，其顯然係向被告甲○○以現金八萬元之代價
            ，購得上開扣案槍、彈至明。至證人丁○○縱亦證
            稱自己於購買上開扣案槍、彈當時，已獲悉此槍、
            彈之來源係由乙○○處所販出，但因與證人丁○○
            實際進行槍、彈買賣交易（包括交付槍、彈及收取
            價金）之人，係被告甲○○，並非同案被告乙○○
            ，被告甲○○本無因而脫免其責之可能。再者，
            酌證人（即同案被告）乙○○於本院審理時亦結證
            稱：（辯護人問：九十三年二月間，甲○○是否有
            表示要向你買槍、彈？）有。（辯護人問：你當時
            有無說要賣多少錢？）當時價錢還沒有講。（辯護
            人問：你後來有無賣槍彈給丁○○？）有。（辯護
            人問：賣多少錢？）五萬元。（辯護人問：你共賣
            丁○○幾次槍？）一次。（辯護人問：你主動跟林
            豐榮講請他幫你找買主？還是甲○○向你說要買槍
            的？）我跟甲○○講我這邊有槍，而甲○○跟我說
            丁○○要買槍。（檢察官問：你為何提到你有槍的
            事情？）我本身想要賣槍，剛好喝酒講到槍枝，我
            主動說我有槍要賣。（檢察官問：你們喝酒當時，
            你有說槍要如何賣嗎？）價錢沒有說，只說到槍枝
            。（檢察官問：買槍送彈？）槍彈是一起（賣）的
            ，我都說買一枝槍送二十顆子彈。（檢察官問：你
            當場講完，有沒有人說要買？）那時還沒有人說要
            買。（檢察官問：大概隔多久甲○○來聯繫買槍的
            事？）大概沒有幾天。（檢察官問：甲○○打電話
            給你說丁○○要買槍？）是的。（檢察官問：你怎
            麼回答？）我說見面再說。（檢察官問：你約幾個
            人？）約甲○○一人在我們家附近廟旁邊的麵攤見
            面。（檢察官問：你如何講價格？）我說如果黃嘉
            星要的話一枝槍五萬元，搭配二十顆子彈。（檢察
            官問：你是在何地將槍交給甲○○的？）在我家附
            近的路邊。（檢察官問：你何時拿到錢？）錢是林
            豐榮先拿給我，我再拿槍給他，我給甲○○槍（彈
            ）同時，他給我錢。（檢察官問：你們一般槍之買
            賣錢要怎麼給？）我一定是當場要給錢，我都是一
            手交錢一手交貨，如果槍不能用再退錢，我沒有先
            交槍給人試用的情形。（檢察官問：甲○○有沒有
            賺丁○○的錢？）我不知道。（審判長問：你有無
            直接告訴丁○○說，他透過甲○○向你購買槍、彈
            要多少錢？）沒有。（審判長問：你是否知道林豐
            榮向丁○○收多少錢？）我不知道等語（見本院卷
            同日審判筆錄）無誤，故由證人乙○○前述證述內
            容以觀，證人乙○○實際上並未與證人丁○○對扣
            案槍、彈進行任何買賣交易，而係與被告甲○○為
            前述買賣槍、彈之交易，且證人乙○○既係以五萬
            元之價格，出賣扣案槍、彈，並於將之交付予被告
            甲○○同時，即從被告甲○○處收受價金五萬元，
            可知證人乙○○買賣扣案槍、彈之對象，應係被告
            甲○○，而非證人丁○○，否則證人乙○○豈會對
            於證人丁○○實際買受扣案槍、彈交付價金數額不
            知情之理。又縱被告甲○○向證人乙○○購槍、彈
            時，已一併告知證人乙○○扣案槍、彈將出售予證
            人丁○○持有，然而，證人乙○○與被告甲○○於
            交付扣案槍、彈及價金、被告甲○○與證人丁○○
            於交付扣案槍、彈及價金時，實已先後完成二次買
            賣槍、彈之行為。況依據證人丁○○與乙○○前揭
            證詞觀之，被告甲○○交付予證人乙○○價金（五
            萬元）及向證人丁○○收受之價金（八萬元）顯有
            相當之價差，若誠如被告甲○○所供其僅代證人黃
            嘉星向證人乙○○代購槍、彈及代轉交價金，又焉
            有可能於被告經手之過程中，竟有三萬元之價差產
            生？本院認此顯為被告甲○○自證人乙○○處購得
            扣案槍、彈後，再轉賣予證人丁○○從中獲利情形
            至明，更徵被告甲○○係將自乙○○處購得之扣案
            槍、彈出賣予證人丁○○以牟利，並非如其所辯僅
            單純代證人乙○○及丁○○轉交扣案槍、彈及價金
            而已。準此，被告甲○○徒以其因受到證人丁○○
            之請託，才代為向證人乙○○購買扣案槍、彈，辯
            稱本件乃證人乙○○販賣扣案槍、彈予證人丁○○
            ，非其販賣予證人丁○○云云，顯為臨訟飾卸之詞
            ，無足可採。
    （四）、至於證人丁○○於本院審理時結證稱：（辯護人問
            ：扣案槍、彈向誰買的？）乙○○。（辯護人問：
            價金多少？）四萬元【證人丁○○前於警詢時、偵
            查中係證稱價金八萬元】。（辯護人問：你向莊建
            忠買槍透過誰買的？）我不知道乙○○手機號碼，
            我是透過甲○○聯絡乙○○。（辯護人問：所以你
            想買槍，不知道乙○○手機，請甲○○洽購槍、彈
            ？）是的。（辯護人問：你價金四萬元是交給誰？
            ）我交給甲○○。（辯護人問：甲○○在你買槍的
            過程中，有無受有利益、報酬？）沒有，他是基於
            朋友關係幫我買槍。（檢察官問：你怎麼買槍？）
            透過甲○○，要他幫我聯絡。（檢察官問：你錢怎
            麼交給甲○○？）一樣在高雄市○○路的路邊攤。
            （檢察官問：交錢是在拿槍之前還是之後？）是先
            拿槍，隔一天拿錢。（檢察官問：你拿槍時，是否
            約好同時交錢？）要看合不合身，好不好用【即試
            槍之意】。（檢察官問：你何時約好交錢？）我說
            隔天給錢。（檢察官問：你不是說要去試射？）沒
            有。我沒有試射，我拿到槍說隔天給錢。（檢察官
            問：為何錢要隔天給？）應該是太晚，我沒有辦法
            領到錢。（檢察官問：九十三年提款機二十四小時
            ？）有些提款機沒有二十四小時。（檢察官問：你
            當天有試過？）我在高雄市○○路及青年路口三信
            銀行試過，沒有辦法領。（檢察官問：你隔天交錢
            ，誰跟你拿錢？）甲○○。（檢察官問：事後莊建
            忠有無到場？）有，隔半小時，甲○○通知乙○○
            來。（檢察官問：乙○○過來，你為何不直接把錢
            交給他？）我不知道他要過來。（檢察官問：莊建
            忠有要過來，甲○○為何要向你收錢？）我不知道
            他要過來，我先把錢領給甲○○。（檢察官問：林
            豐榮已經打電話給乙○○，為何不等他來收錢？）
            我不知道他要來，我很趕。（檢察官問：那乙○○
            來時，你是否還在場？）我還在場。（檢察官問：
            你有看見甲○○有拿什麼東西給乙○○？）有。他
            拿四萬元給乙○○，我拿給甲○○四萬元，他放在
            口袋，等乙○○來了之後，他就從口袋拿錢給莊建
            忠。（檢察官問：你有沒有看見甲○○把錢一部份
            抽出來，再交給乙○○？）我沒有看見。（檢察官
            問：你不是在現場，為何沒有看見？）他有沒有抽
            ，我沒有注意到。（檢察官問：你在九十三年十二
            月二十九日警詢時說，扣案的槍你是用八萬元購買
            的？）當時我要去投案，很累，可能說錯了。（檢
            察官問：為何很累？）因為我在臺中工作，我開車
            到高雄投案。（檢察官問：你在偵查中說，你是交
            給甲○○八萬元，為何如此說？）我說錯。（檢察
            官問：為何會連續說錯二次？）我不知道。（檢察
            官問：八萬元是你自己講的？）是的。（檢察官問
            ：為何你自己講八萬元價格，還會記錯？）忘了。
            （檢察官問：你和甲○○有無其他金錢往來？）沒
            有。（檢察官問：為何你後來想到是四萬元？）我
            回去仔細想才想起，我到地檢署做完筆錄才想起來
            的。（檢察官問：你想起來，為何不告訴檢察官？
            ）我不太會寫。（辯護人問：四萬元是你直接交給
            甲○○，或是你轉交給第三者後再轉交給甲○○？
            ）我直接交給甲○○。（檢察官問：為何你之前在
            本院準備程序說是交給丙○○轉交？）我本來是要
            交給丙○○，但後來沒有。（檢察官問：什麼原因
            ？）他沒有來。（檢察官問：你是何原因要交給陳
            有朋？）當時我在高雄找不到甲○○，我先找陳有
            朋，再找甲○○。（檢察官問：當天誰向你拿錢？
            ）甲○○。（檢察官問：丙○○有無出現？）沒有
            。（審判長問：當初甲○○打電話約你去警局自首
            ，有無說到要跟警察作如何自首的內容？）沒有。
            （審判長問：你去自首之前，甲○○有無叫你說自
            首時，要如何向警察應答？）沒有。（審判長問：
            甲○○打電話給你之後，一直到你去警局自首時，
            有沒有人教你說，屆時在警訊時、偵查中要如何應
            訊之內容？）沒有。（審判長問：依照你上開所述
            ，你在警詢時、偵查中所言應該是實在？）是的。
            （審判長問：當初乙○○說要推銷槍枝子彈，有誰
            在場？）我、甲○○、乙○○。（審判長問：當時
            乙○○有無說槍枝、子彈如何賣？）沒有。（審判
            長問：當時有無說買一枝槍搭配幾顆子彈？）沒有
            說。那時跟他買時，他才說買一枝槍搭配二十顆子
            彈。（審判長問：誰告訴你的？）甲○○。（審判
            長問：甲○○跟你講買一枝槍附二十顆子彈這句話
            時，他已經和你說買槍多少錢了嗎？）有，就是我
            跟他說買一枝槍多少錢的時候，他說一枝槍要四萬
            元，然後買一枝槍搭配二十顆子彈。（審判長問：
            你跟他問這句話前，有無和甲○○聯絡過問買槍多
            少錢？）沒有。我第一次開口跟甲○○買槍時，他
            就跟我說一枝槍四萬元，買一支槍搭配二十顆子彈
            。（審判長問：你第一次開口向他買槍，他有無說
            何時交槍？）好像要過二、三天才交槍，說我到高
            雄打電話給他，再約定交槍地點。（審判長問：他
            如何跟你約定交槍地點？）也就是我開口向他買槍
            的二、三天後，我人到高雄，我打電話給他，他就
            約我當天晚上十二點多，在高雄市○○路及青年路
            口某涼水攤見面，當時他就拿槍、子彈給我。（審
            判長問：他交槍及子彈時，有無向你要價金？）他
            只叫我先看，要的話再交錢，我驗完槍就說要，我
            說要領錢，甲○○就拿著槍及子彈在涼水攤等我，
            後來我去提款機領不到錢，回來跟他講，我說隔天
            給錢可不可以，他說好，然後我們約隔天晚上七、
            八點，在同一地點交錢，當天我就先把槍、彈拿走
            。（審判長問：隔天你如何拿錢？）我當天中午先
            去提款機領三萬元，我身上有一萬多元。（審判長
            問：為何你在本院之前準備及審理時說錢是交由「
            阿忠」轉交？）我是亂講的。（審判長問：你所說
            「阿忠」是否叫丙○○？）是。（審判長問：為何
            當時在本院亂編說交由「阿忠」轉交甲○○？）朋
            友教我這樣說，我朋友住在雲林，綽號叫「阿順」
            ，真實姓名不知道，何方人士不知道，突然有一位
            叫「阿順」的人教我這樣講的。（審判長問：那為
            何甲○○於九十三年十二月二十八日投案當天及偵
            查中都說，他透過一個叫「阿忠」（即丙○○）告
            訴你價格四萬元，然後你再將錢交給丙○○，陳有
            朋再交給他？）不知道等語（見本院卷九十四年二
            月二十二日審判筆錄），然因證人丁○○於本院審
            理時所為之證述，非但與其前於警詢時所證及偵查
            中結證一致之內容相悖，且亦與證人乙○○前開於
            本院審理時結證其販售改造手槍、子彈之慣常習性
            【證人乙○○表示自己一手交槍、一手交錢，未有
            先讓買家試槍之習慣，業如前述】；證人丙○○於
            同日本院審理時證述其曾替證人丁○○交付原因不
            明之四萬元予被告甲○○【因依據證人丙○○證述
            之情節，亦無法認定此係證人丁○○購買槍、彈所
            交付之價金，且此交由丙○○轉交購槍價金之情節
            業經證人丁○○所否認，故本院不再贅述】等情，
            均互相矛盾。本院復考諸證人丁○○於本院準備程
            序後，已數度翻異其前於偵查中結證之證詞，先後
            改證稱：我用四萬元買槍，‧‧‧我隔天去領錢，
            交給綽號「阿忠」的人，叫他轉交「小豆」（即被
            告），叫「小豆」轉交乙○○云云（見本院卷九十
            四年三月三十一日準備程序筆錄）、我買槍的錢是
            用我媽媽帳戶，我隔天領三萬多元，我身上有一萬
            元，我拿槍付錢給被告時，乙○○沒在現場，‧‧
            ‧（當庭又改稱）乙○○後來隔二十分鐘才來的，
            向甲○○拿錢云云（見本院卷九十四年十一月十七
            日準備程序筆錄），並於本院前開審理時再度改稱
            ：我之前在本院說錢是交由「阿忠」轉交被告是亂
            講的云云，依此，故本院認為證人丁○○於前述警
            詢時及偵查中（結）證之後，在本院所為前開多次
            前後翻異之證詞，應為迴護被告甲○○，乃為配合
            被告甲○○於警詢時、偵查中及本院訊問、審理時
            所辯內容，所為經過勾串之證詞，因與真實不符，
            並不足採信，故認證人丁○○於警詢時及偵查中所
            為，尚未受被告影響之證詞為可採。
    （五）、綜上，本件事證已臻明確，被告甲○○前揭違反槍
            砲彈藥刀械管制條例，販賣具殺傷力之扣案槍、彈
            予丁○○之犯行，堪以認定，應依法論科。
二、按行為後，法律有變更者，適用裁判時之法律，但裁判前之
    法律有利於行為人者，適用最有利於行為人之法律，刑法第
    二條第一項定有明文。而本件被告甲○○行為後，槍砲彈藥
    刀械管制條例業經修訂，並經總統於九十四年一月二十六日
    ，以華總一義字第○九四○○○一○一○一號令公布施行。
    又修正後同條例第二十五條規定自公布日施行，故依中央法
    規標準法第十三條之規定，前開槍砲彈藥刀械管制條例刪除
    或增訂之部分，自公布日起算至第三日（即九十四年一月二
    十八日）起發生效力。而觀諸此次修法，增訂同條例第二十
    條之一條文；刪除第十條、第十一條及第十七條條文；修正
    第四條、第八條、第十六條及第二十條之條文。因修正前同
    條例第十一條第一項所規定：「未經許可，製造、販賣或運
    輸第四條第一項第一款所稱其他可發射金屬或子彈具有殺傷
    力之各式槍砲者，處五年以上有期徒刑，併科新臺幣一千萬
    元以下罰金。」業經刪除，而將原條文所規定未經許可販賣
    「第四條第一項第一款所稱其他可發射金屬或子彈具有殺傷
    力之各式槍砲」之部分，移至於修正後同條例第八條第一項
    所規定：「未經許可，製造、販賣或運輸鋼筆槍、瓦斯槍、
    麻醉槍、獵槍、空氣槍或第四條第一項第一款所定其他可發
    射金屬或子彈具有殺傷力之各式槍砲者，處無期徒刑或五年
    以上有期徒刑，併科新臺幣一千萬元以下罰金。」之條文內
    （另按槍砲彈藥刀械管制條例第十二條則未經修正）。經核
    修正前同條例第十一條，關於販賣第四條第一項第一款所定
    其他可發射金屬或子彈具有殺傷力之各式槍砲之法定刑為「
    處五年以上有期徒刑，併科新臺幣一千萬元以下罰金」，修
    正後此部分之法定刑更為「處無期徒刑或五年以上有期徒刑
    ，併科新臺幣一千萬元以下罰金」，茲比較新舊法適用結果
    ，以修正前之舊法最有利於行為人，故本案關於未經許可販
    賣上開改造手槍（即同條例第四條第一項第一款所定其他可
    發射金屬或子彈具有殺傷力之各式槍砲）之部分，自應適用
    修正前槍砲彈藥刀械管制條例第十一條第一項之規定，先予
    說明。
三、應適用之法條：
    核被告甲○○所為，係違反修正前槍砲彈藥刀械管制條例第
    十一條第一項之未經許可販賣可發射子彈具有殺傷力之改造
    手槍罪及同條例第十二條第一項未經許可販賣子彈罪（未經
    修正）。而被告持有上揭槍、彈之低度行為，已為販賣該槍
    、彈之高度行為所吸收，不另論罪。而其同時販賣前開具殺
    傷力之改造手槍一枝、土製子彈七顆之行為，乃一行為觸犯
    數罪名之（異種、同種）想像競合犯，應依刑法第五十五條
    前段之規定，從一重之修正前槍砲彈藥刀械管制條例第十一
    條第一項之未經許可販賣可發射子彈具有殺傷力之改造手槍
    罪處斷。爰審酌被告甲○○並無前科，素行尚佳，此有臺灣
    臺南地方法院檢察署刑案資料查註紀錄表及臺灣高等法院被
    告前案紀錄表各一份附卷可稽，其犯罪之動機、目的及其竟
    非法販賣槍、彈牟利，對公共秩序、社會治安及善良風俗之
    影響非輕，又斟酌其手段、品性、生活狀況、智識程度，又
    其一再狡辯，否認犯行，犯罪後之態度不佳，難認其知所悔
    悟等一切情狀，量處如主文所示之刑，並諭知併科罰金部分
    ，如易服勞役之折算標準，以資懲儆。末按犯本條例之罪「
    自首，並報繳其持有之全部槍砲、彈藥、刀械者」，減輕或
    免除其刑；其已移轉持有而據實供述全部槍砲、彈藥、刀械
    之來源或去向，因而查獲者，亦同。犯本條例之罪，「於偵
    查或審判中」自白，並供述全部槍砲、彈藥、刀械之來源及
    去向，因而查獲或因而防止重大危害治安事件之發生者，減
    輕或免除其刑。拒絕供述或供述不實者，得加重其刑至三分
    之一，同條例第十八條第一、四項固規定明確。查：被告甲○○於本案乃經警循線查獲，並非自首，且其係於警詢時供
    述前情，並非於檢察官偵查中自白，又無「於偵查中自白、
    供述全部槍砲、彈藥、刀械之來源及去向，因而查獲或因而
    防止重大危害治安事件發生之情形」，經核與同條例第十八
    條第一、四項減輕其刑之規定並不相符，本院自無從予以適
    用，附此說明。至於證人丁○○於本院時具結作證所為與偵
    查中結證內容不符之證述，是否另涉犯偽證罪嫌，當由檢察
    官另行偵辦，併此敘明。
四、再扣案之具有殺傷力之仿ＢＥＲＥＴＴＡ廠八四型半自動手
    槍製造之改造手槍一枝（含彈匣一個、槍枝管制編號為：0
    000000000號）及土製子彈共五顆（原查扣共有七
    顆，送鑑驗時採樣試射二顆，賸餘五顆），均屬違禁物，爰
    依刑法第三十八條第一項第一款之規定，宣告沒收之。至前
    揭鑑驗試射之改造子彈二顆，因試射耗盡，所餘之彈頭、彈
    殼各二顆，均已不具殺傷力，俱非屬違禁物，故不另予沒收
    之諭知，併此敘明。
、不另為無罪之諭知部分：
一、公訴意旨另略以：被告甲○○於前述時間、地點，除將自乙○○處購得之扣案土製子彈七顆販賣予丁○○外，同時併販
    賣另十三顆子彈（業經丁○○試射八顆，另五顆試射結果為
    啞彈，均於丁○○試射後棄置而未扣案）予丁○○。因認被
    告此部分之行為，亦涉犯違反槍砲彈藥刀械管制條例第十二
    條第一項之未經許可販賣子彈罪嫌。
二、按犯罪事實應依證據認定之，無證據不得認定其犯罪事實，
    又不能證明被告犯罪者，應諭知無罪之判決，刑事訴訟法第
    一百五十四條第二項、第三百零一條第一項分別定有明文。
    且按事實之認定，應憑證據，苟未能發現相當確實之證據或
    證據不足以證明，自不能以推測或擬制之方法以為裁判之基
    礎。而依據司法院秘書長八十一年六月十一日秘臺廳（二）
    第○六九八五號函釋稱：「殺傷力之標準為在最具威力之適
    當距離，以彈丸可穿入人體皮肉層之動能為準。」另依日本
    科學警察研究所之研究結果認：「彈丸單位面積動能達二十
    焦耳／平方公分，則足以穿入人體皮肉層。」故關於子彈有
    無殺傷力之認定，應經專業之鑑定結果始可得悉，非任意即
    可遽認其有殺傷力。
三、經查：上開公訴人所指被告同時販賣之子彈十三顆，均未扣
    案，本院無從勘驗子彈之現實狀況，且前亦未曾送專業鑑定
    機關鑑定，故依卷證資料，尚無法未經勘驗或鑑定程序即認
    定其均具有殺傷力，故無法僅以同案被告丁○○曾供述其有
    將此十三顆子彈試射乙情，即遽認被告甲○○此部分未經許
    可販賣具殺傷力子彈之犯行業已證明，本應為無罪之諭知，
    惟因公訴人認被告販賣此十三顆子彈之犯行，與其前揭未經
    許可販賣改造手槍罪，有想像競合犯之裁判上一罪關係，故
    爰不另為無罪之諭知。至於此部分子彈十三顆，既未扣案，
    又不能證明具有殺傷力，依法自無從為沒收之諭知，附此說
    明。
據上論斷，應依刑事訴訟法第二百九十九條第一項前段，修正前
槍砲彈藥刀械管制條例第十一條第一項、現行槍砲彈藥刀械管制
條例第十二條第一項，刑法第二條第一項但書、第十一條前段、
第五十五條前段、第四十二條第二項、第三項、第三十八條第一
項第一款，罰金罰鍰提高標準條例第二條，判決如主文。
中    華    民    國    95    年    3     月    8     日
                      刑事第六庭  審判長法  官  張瑛宗
                                        法  官  陳映佐
                                        法  官  徐千惠
以上正本證明與原本無異。
如不服本判決，應於判決送達後10日內，向本院提出上訴狀。
                                        書記官  鄭秀美
中    華    民    國    95    年    3     月    13    日
修正前槍砲彈藥刀械管制條例第 11 條第1項
未經許可，製造、販賣或運輸第四條第一項第一款所稱其他可
發射金屬或子彈具有殺傷力之各式槍砲者，處五年以上有期徒刑
，併科新臺幣一千萬元以下罰金。未經許可，轉讓、出租或出借
前項所列槍砲者，處三年以上十年以下有期徒刑，併科新臺幣七
百萬元以下罰金。
現行槍砲彈藥刀械管制條例第 12 條第1項
未經許可，製造、販賣或運輸子彈者，處一年以上七年以下有期
徒刑，併科新台幣五百萬元以下罰金。


司法院資訊處製作；財團法人民間司法改革基金會備份。
